【裁判字號】    89,易,1558
【裁判日期】    891130
【裁判案由】    偽造文書
【裁判全文】
臺灣屏東地方法院刑事判決                        八十九年度易字第一五五八號
    公  訴  人  臺灣屏東地方法院檢察署檢察官
    被      告  甲○○
右列被告因偽造文書案件，經檢察官提起公訴（八十九年度偵字第四八一八號）本院
判決如左：
    主  文
甲○○行使偽造私文書，足以生損害於公眾及他人，處有期徒刑捌月。
偽造之「乙○○」身分證壹張、台東縣警察局八十九年七月十八日逮捕通知書（二紙
）偽造「乙○○」署名貳枚、捺押肆枚、及台東縣警察局八十九年七月十八日四十分
調查筆錄上偽造之「乙○○」署名壹枚、捺押陸枚均沒收。
    事  實
一、甲○○於民國（下同）八十五年間因肅清煙毒條例案件，經臺灣高等法院高雄分
    院判處有期徒刑參年參月，於八十五年十月十八日入監服刑，八十七年十一月三
    十日假釋，指揮書執畢日期為八十九年一月十七日，嗣又因八十五年間之竊盜案
    ，被臺灣高等法院高雄分院八十六年四月二十九日判處有期徒刑壹年捌月確定，
    並經撤銷假釋在案。仍不知悔改，於八十九年五月間，因案遭通緝，為掩飾其身
    分，竟於八十九年六月間，在高雄縣鳳山市高雄監理所附近，與姓名年籍不詳綽
    號「商展」者及另一姓名不詳之人，共同基於偽造國民身分證之犯意聯絡，由甲
    ○○交付新台幣八千元、人頭照片一張及其兄乙○○之出生年月日、身分證字號
    、戶籍地址、父母姓名等身分資料予綽號「商展」之人，綽號「商展」之人再將
    之交付予另一姓名年籍不詳之人，由該姓名年籍不詳之人偽造貼有甲○○人頭照
    片惟身分資料為乙○○之國民身分證一張，並同時在此偽造之身分證正面「中華
    民國國民身分證」文字上偽造「內政部印」公印文一枚，偽造完成後，再交由綽
    號「商展」之人轉交甲○○持有，足生損害於乙○○及戶政機關對於國民身分證
    核發、管理之正確性。嗣於八十九年七月十八日十三時三十分許，甲○○與其友
    人在台東縣台東市○○路○段美娥海產店對面路旁，遭警臨檢時，甲○○即持該
    偽造之國民身分證供警查核而行使之，因其同行友人持有毒品，警方因此即將甲
    ○○及其友人全部帶回台東縣警察局刑警隊訊問調查，而甲○○仍以乙○○身分
    應訊，並於警方調查筆錄偽造乙○○署名壹枚、捺押陸枚，拘提逮捕通知書（二
    紙）上偽造乙○○署名貳枚、捺押肆枚，足生損害於警察機關對於行使刑事追訴
    權之正確性及乙○○本人之權益，嗣經警方發現有異而查證後，始發現甲○○冒
    名一事，並扣得其所有之上開偽造之乙○○國民身分證一張。
二、案經台東縣警察局移送台灣台東地方法院檢察署後，由該署以被告於台灣屏東看
    守所附設勒戒處所觀察勒戒為由，呈請台灣高等法院檢察署令轉臺灣屏東地方法
    院檢察署檢察官偵查起訴。
    理  由
一、右揭事實，業據被告甲○○坦承不諱，且有被告持用之「乙○○」國民身分證一
    張扣案可稽，該張身分證係貼用被告自己照片，填載乙○○之身分證資料，正面
    在「中華民國國民身分證」文字上並有「內政部印」之公印文，並有被告口卡片
    影本在卷可供比對，又該國民身分證經鑑定結果，身分證上之螢光暗記與標準身
    分證樣張不符，且無浮水印，為偽造之身分證，此有內政部警政署刑事警察局八
    十九年九月二十七日刑鑑字第一四二七四０號鑑驗通知書在卷可憑。另被告於警
    局冒用乙○○名義應訊，並偽造乙○○署押於調查筆錄及逮捕拘提通知書上之事
    實，亦有該調查筆錄及逮捕拘提通知書影本二紙在卷可按，事證明確，被告犯行
    足堪認定。
二、核（一）被告委由綽號「商展」之人及不詳年生日姓名者偽造國民身分證持以行
    使，係犯刑法第二百十八條第一項之偽造公印文罪及第二百十六條、第二百十二
    條之行使偽造國民身分證罪。其與綽號「商展」之人及不詳年生日姓名者間，有
    犯意聯絡及行為分擔，為共同正犯。又其偽造國民身分證後持以行使，偽造之低
    度行為應為行使之高度行為所吸收，不另論罪。（二）被告在逮捕通知書收受通
    知人欄之偽造「乙○○」之署押，係表示以「乙○○」名義出具收受通知聯之證
    明，自屬刑法上之私文書；再被告於偽造署押後，將前開通知書交還承辦警方人
    員而行使該偽造之私文書，係犯同法第二百十六條、二百十條之行使偽造私文書
    罪，應依同法第二百十條之規定處斷，其偽造署押為偽造私文書之階段行為，不
    予論罪。又其偽造私文書行為為行使私文書之行為所吸收而不另論處。公訴意旨
    認此部分被告所為係犯同法第二百十七條之偽造署押罪，尚有誤會，惟因公訴意
    旨所認定之社會基本事實與本案認定者相同，爰依職權逕行變更起訴法條。又被
    告雖先後二次行使偽造之私文書，然均係於同一案件中，利用相同之機會，偽造
    並行使同一人之簽名，顯係基於單一犯意之接續行為，應以單純一罪論。（三）
    又其在台東縣警察局調查筆錄偽簽「乙○○」之署名壹枚及捺押陸枚，核其單純
    在上開筆錄上偽造「乙○○」之署押，顯係基於單一犯意接續為之，侵害單一法
    益，為接續犯刑法第二百十七條之偽造署押罪。（四）綜上，被告所為偽造公印
    文、行使偽造國民身分證、行使偽造私文書、及偽造署押四罪間，有方法結果之
    牽連關係，應依刑法第五十五條條定，從情節較重之行使偽造私文書罪論處。
三、爰審酌被告有多項前科，此有其前科表足稽，素行不佳、犯罪之動機、目的、所
    用手段、所生危害及其犯後坦承犯行等一切情狀，量處如主文所示之刑。至被告
    偽造之「乙○○」身分證壹張係被告所有供犯罪所用之物，業據其供明在卷，應
    依刑法第三十八條第一項第二款規定，予以宣告沒收，至偽造之公印文因已附屬
    於上開偽造之國民身分證，無從分割，爰不另宣告沒收，附此敘明。另在台東縣
    警察局八十九年七月十八日拘提逮捕通知書（二紙）偽造「乙○○」署名貳枚、
    捺押肆枚、及台東縣警察局八十九年七月十八日十四十分製作調查筆錄上偽造之
    「乙○○」署名壹枚、捺押陸枚均依刑法第二百十九條之規定沒收。
據上論斷，應依刑事訴訟法第二百九十九條第一項前段、第三百條，刑法第二十八條
、第二百十八條第一項、第二百十六條、第二百十二條、第二百十條、第二百十七條
第一項、第五十五條、第二百十九條、第三十八條第一項第二款，罰金罰鍰提高標準
條例第一條前段，判決如主文。
中      華      民      國      八十九      年    十一    月三十    日
                                      臺灣屏東地方法院刑事第一庭
                                          法  官  夏  金  郎
右正本證明與原本無異。
對於本判決如有不服應於收受送達後十日內向本院提出上訴書狀上訴於台灣高等法院
高雄分院並按他造當事人之人數附具繕本。
                                          書記官   謝博興
中      華      民      國      八十九      年    十一    月    三十    日
附錄本案論罪科刑法條：
刑法第二百十條：
偽造、變造私文書，足以生損害於公眾或他人者，處五年以下有期徒刑。
刑法第二百十六條：
行使第二百十條至第二百十五條之文書者，依偽造、變造文書或登載不實事項或使登
載不實事項之規定處斷。


司法院資訊處製作；財團法人民間司法改革基金會備份。
